臺灣板橋地方法院交通事件裁定　　　　　　　　　　九十三年度交聲更字第一九號
　　原處分機關　交通部公路總局臺北區監理所
　　異　議　人
　　即受處分人　乙○○
右列受處分人因違反道路交通管理處罰條例案件，對交通部公路總局臺北區監理所於
民國九十二年十一月十七日以北監營字第裁四０－Ｃ00000000號、第裁四０
－Ｃ00000000號所為之裁決處分，聲明異議，經本院於九十三年一月九日以
九十二年度交聲字第一八六七號、第一八六九號裁定在案，異議人不服，依法提起抗
告，經臺灣高等法院於九十三年二月二十七日以九十三年度交抗字第一一九號裁定原
裁定撤銷發回，由本院更為裁定如左：
    主  文
原處分撤銷。
乙○○汽車所有人，因汽車駕駛人，駕駛汽車有違反道路交通管理處罰條例之行為，
經交通勤務警察制止時，拒絕停車接受稽查而逃逸，處罰鍰新臺幣仟元；又被舉發
駕駛人不依標誌標線號誌指示違規部分（即不依規定兩段式左轉部分），不罰。
    理  由
一、原處分意旨略以：異議人即受處分人乙○○所有車號ＱＥＭ－０四二號輕型機車
    ，於民國九十二年十月六日十六時二十五分許，行經臺北縣板橋市○○路與漢生
    東路口時，因駕駛人有不依標誌標線號誌指示違反道路交通管理處罰條例之行為
    （即不依規定兩段式左轉情形），經警制止，拒絕停車接受稽查而逃逸，嗣為警
    對機車所有人即異議人掣單逕行舉發，乃依道路交通管理處罰條例第四十八條第
    二款、第六十條第一項、第六十三條第一項第一款規定，分別裁處異議人罰鍰新
    臺幣六百元、三千元，並共記違規點數二點。
二、異議意旨略以：於本件違規當時，因適逢女兒放學時間，故伊並無騎乘前開機車
    外出，機車亦未借予他人使用，有家人及鄰居丙○○可以作證，故伊並無本件舉
    發違反道路交通管理事件通知單上所載之違規事實。又本件難保非舉發警員看錯
    車牌導致伊無故受罰，請舉發單位提出證據，爰聲明異議，請求詳予查明後撤銷
    原處分云云。
三、按汽車駕駛人轉彎時，不依標誌、標線、號誌指示者，處二百元以上六百元以下
    罰鍰；又汽車駕駛人，駕駛汽車有違反道路交通管理處罰條例之行為，經交通勤
    務警察制止時，拒絕停車接受稽查而逃逸者，除按各該條規定處罰外，處新臺幣
    三千元以上六千元以下罰鍰；而汽車駕駛人有第四十八條、第六十條第一項情形
    時，除依原條款處罰鍰外，並各記違規點數一點，以上道路交通管理處罰條例第
    四十八條第二款、第六十條第一項、第六十三條第一項第一款分別定有明文。
四、經查，本件異議人即受處分人乙○○所有車號ＱＥＭ－０四二號輕型機車，於九
    十二年十月六日十六時二十五分許，由年約二十歲年輕男子騎乘，於行經臺北縣
    板橋市○○路與漢生東路口時，因駕駛人不依標誌標線號誌指示而未依規定兩段
    式左轉行駛違規，經警制止，駕駛人復拒絕停車接受稽查而逃逸，嗣為警就前揭
    「駕駛人不依標誌標線號誌指示行駛」及「騎乘機車有違反道路交通管理處罰條
    例之行為，經交通勤務警察制止時，拒絕停車接受稽查而逃逸」之違規行為分別
    對機車所有人即異議人掣單逕行舉發之事實，業經證人即舉發本件交通違規事件
    之警員甲○○於本院調查時到庭結證：「（問：當時情形？）九十二年十月六日
    我是執勤十五點到十六點的交通勤務，在文化路、漢生東路路口執行路檢，在十
    六點二十五分時，發現ＱＥＭ－０四二號機車於綠燈的時候未依規定二段式左轉
    ，即直接由漢生東路左轉文化路，我當時依法攔檢，但該機車駕駛沒有停車，就
    加速逃逸，後來我依據我所記下來的車牌號碼逕行舉發，我有將駕駛人的一些特
    徵記載在舉發單的左上角，因為是逕行舉發，所以處罰對象是車主」、「（問：
    你確定看到的車號是ＱＥＭ－０四二號？）確定」、「（問：你看到的駕駛年齡
    大約多少？男、女？）年輕人，男的，大約在二十歲左右」、「（問：你看到車
    牌的時候，距離多遠？）約五公尺左右」、「（問：你有很清楚的看到車牌數字
    ？）是」、「（問：你如何確定駕駛人有看到你攔停他？）當時我已經出來站在
    文化路上的慢車道，用手勢及哨音攔停，駕駛人於左轉後有加速及刻意閃避我們
    的動作，且我作攔停動作是在駕駛人前方，與駕駛人間的距離只有十至十五公尺
    ，所以我確定駕駛人有看到我攔停他」、「（問：作攔停動作時有無可能其他車
    輛阻擋到駕駛人的視線？）當時文化路上該台機車的前方沒有其他車輛，所以不
    會有其他車輛阻擋到駕駛人視線的問題」等語明確，並有證人甲○○當庭繪製附
    卷之違規現場草圖一紙、臺北縣政府警察局九十二年十月六日北縣警交字第Ｃ0
    0000000號、第Ｃ00000000號舉發違反道路交通管理事件通知單
    （下稱舉發通知單）影本各一紙、臺北縣政府警察局板橋分局九十二年十一月五
    日板警交裁字第０九二００四六二一三號書函影本及舉發違反道路交通管理事件
    答辯報告書影本各一份在卷足參，可知異議人所有機車之駕駛人於當時確有上開
    之違規情事。且由證人甲○○之上開證詞觀之，證人甲○○攔停異議人機車之駕
    駛人時，該駕駛人係騎乘機車由證人正前方過去，證人看到機車牌照號碼時，其
    間距離僅約五公尺而已，而證人甲○○為執行交通勤務之公務員，對於記明車輛
    牌照號碼、車型等可資辨明之資料，為其業務內之事項，其觀察程度自較一般人
    更為專注，而當時依證人甲○○所述又僅異議人所有之一部機車行經該處，衡情
    當無誤認之可能。再參酌證人甲○○與異議人之間素不相識，亦無宿怨、仇隙，
    應無甘冒自身觸犯偽證罪之風險而設詞誣攀異議人之理，故證人即警員甲○○之
    證言，誠為平允可信。至異議人雖屢執前詞置辯，並舉證人丙○○為證，然經本
    院訊之證人丙○○固證稱：異議人於本件違規當時確係在伊位於臺北縣板橋市○○街三三一巷四五號三樓居處一起做加工等情屬實，核與證人甲○○到庭證稱：
    騎乘異議人所有機車違規之駕駛人，為一年輕人，男性，大約二十歲左右等語一
    致，堪信異議人所辯違規當時伊並無騎乘該台機車等語為真實，然就異議人當天
    有無把車子借人使用乙節，證人丙○○則係證稱：「（問：上開時間，異議人乙○○的機車有無借人，知否？）我不知道，我那天都沒有出門，所以那天我也一
    直都沒有看見乙○○的機車，不知道她機車在不在」等語，可見僅憑證人丙○○
    之證言並不能證明異議人所執：其機車並無外借他人使用云云屬實。此外，再徵
    諸交通警員掣單舉發違反道路交通管理處罰條例所列之違規事實，本質上為行政
    處分，係公務員基於職務上權力，依法就特定之具體事件所為具有公法上效果之
    單方行政行為，基於公務員為公法上行為具有公信力之原則，該行政處分當可被
    推定為真正，其據以依法處分之事實認定亦為真正無誤，此與民事訴訴法第三百
    五十五條第一項規定：「文書，依其程式及意旨得認作公文書者，推定為真正」
    之情形相同，本此公信原則，立法者以道路交通管理處罰條例第九十二條第三項
    之授權，賦予行政機關訂定違反道路交通管理事件統一裁罰基準及處理細則，使
    執勤員警得當機處分，以達其維護交通秩序、安全之行政目的。反之，若謂公務
    員一切行政行為均需預留證據以證其實，則國家行政勢必窒礙難行。據此，刑事
    訴訟法就犯罪證據有關之規定中與屬行政秩序罰之交通違規裁罰本質不合之部分
    ，自不在準用之列。從而，本院經查既無任何證據足資證明員警有捏造事實違法
    取締之情事，則執勤員警本其維護交通秩序、安全職責所為之舉發，自堪推定為
    真實。是異議人辯稱所有機車亦未出借他人使用云云，顯不足採。異議人所有機
    車之駕駛人確於前揭時、地，未依標誌標線號誌之指示（兩段式左轉）即直接左
    轉及拒絕停車接受稽查而逃逸之違規行為，洵堪認定。
五、按汽車駕駛人有不服指揮稽查而逃逸情形時，當場不能或不宜攔截製單舉發者，
    得對汽車所有人逕行舉發處罰，此道路交通管理處罰條例第七條之二第一項第四
    款定有明文。又逕行舉發違反道路交通管理事件，經汽車所有人依通知單之應到
    案日期前到案，並告知違規駕駛人姓名、
    即另行通知違規駕駛人到案依法處理；逾應到案日期，處罰機關應依本條例第八
    十五條第三項規定處罰該汽車所有人，復為違反道路交通管理事件統一裁罰基準
    及處理細則第二十四條所明定，則本件違規車輛暨其所有人既經確認無誤，已如
    上述，而異議人復未於應到案日期前到案並陳報真正駕駛人，執勤員警就本件不
    服指揮稽查而逃逸事件，自得依法對車輛所有人即異議人逕行舉發，原處分機關
    並得依法據為裁罰。又原處分機關就此部分為前述之處分，固非無見，惟按道路
    交通管理處罰條例第二十九條第三項、第二十九條之二第一項、第二項、第三十
    條第二項，分列對汽車『駕駛人』『記點』、汽車『所有人』『記汽車違規紀錄
    』之規定，足見道路交通管理處罰條例第六十三條第一項所定『記點』，係對汽
    車『駕駛人』所為之規定，不得據之對汽車『所有人』為之，乃原處分機關就本
    件『汽車駕駛人不服指揮稽查而逃逸』之事實，竟處分對汽車『所有人』即異議
    人『記違規點數壹點』，誠有違誤，原處分即有失當。
六、再者，汽車『駕駛人』之行為有不服指揮稽查而逃逸，當場不能或不宜攔截製單
    舉發者，得對汽車『所有人』逕行舉發處罰，此道路交通管理處罰條例第七條之
    二固有明文，已如前述，惟『非』『經以科學儀器取得證據資料』之汽車『駕駛
    人』『不依規定兩段式左轉』之違規情形，則並無得對汽車『所有人』逕行舉發
    處罰之明文，此觀道路交通管理處罰條例第七條之二之規定可知，是以本件原舉
    發單位，就所舉發之『不依規定兩段式左轉』之違規事實，非『經以科學儀器取
    得證據資料』，即以車輛所有人即異議人為處罰對象逕行舉發，容有未恰，而原
    處分機關逕以北監營字第裁四０─Ｃ00000000號裁決書，對「汽車『所
    有人』即異議人裁處上開處分，亦於法有違。
七、綜上，異議人執前情聲明異議固非均有理由，惟原處分既有可議之處，如上所述
    ，自應由本院將原處分撤銷，就舉發『汽車駕駛人不服指揮稽查而逃逸』部分，
    對異議人即汽車所有人另為適法之處分，如主文第二項前段所示。就舉發『不依
    標誌標線號誌指示〔不依規定兩段式左轉〕』部分，諭知異議人不罰，以為適法
    。再填製舉發通知單，應到案日期應距舉發日十五日；其屬逕行舉發者，其應到
    案之日期距舉發日為三十日，此前開違反道路交通管理事件統一裁罰基準及處理
    細則第十四條亦有明文。本件既係以逕行舉發方式為之，故應到案之日期距舉發
    日應為三十日，然觀諸舉發通知單上對於應到案日期之記載為「九十二年十月二
    十一日前」，距舉發日僅十五日，雖有違誤，然因異議人業於九十二年十月二十
    日之法定期間內到案，有陳情書一紙附卷可佐，且原處分機關亦以最低額裁罰異
    議人，故上開違誤尚無礙及異議人權利之行使及利益之維護，併此指明。
據上論斷，依道路交通案件處理辦法第二十條前段，道路交通管理處罰條例第七條之
二第一項第四款、第六十條第一項，裁定如主文。
中　　　華　　　民　　　國　　九十三　　年　　　六　　　月　　　八　　　日
　                                  臺灣板橋地方法院交通法庭
  　                                    法　官  黃　若　美
右正本證明與原本無異。
如不服本裁定，應於裁定送達後五日內向本院提出抗告狀。
                                        書記官  曹  秋  冬
中　　　華　　　民　　　國　　九十三　　年　　　六　　　月　　　九　　　日
